【裁判字號】    92,易,1356
【裁判日期】    920619
【裁判案由】    家庭暴力防治法之傷害
【裁判全文】
臺灣臺中地方法院刑事判決                        九十二年度易字第一三五六號
    公  訴  人  臺灣臺中地方法院檢察署檢察官
    被      告  甲○○
右列被告因違反家庭暴力防治法之傷害案件，經檢察官提起公訴（九十二年度偵字第
六三二四號），本院判決如左：
    主  文
甲○○傷害人之身體，處有期徒刑肆月，如易科罰金，以佰元折算壹日。
    事  實
一、甲○○與彭素惠（業於民國九十二年二月二十七日因服用抗癲癇藥物過量死亡）
    係公公與媳婦之直系姻親關係，具有家庭暴力防治法第三條第三款所稱之家庭成
    員關係。甲○○因經常要求彭素惠為其播放色情錄影帶，致使彭素惠認為遭受性
    騷擾而心生困擾，即於九十二年二月十一日將上開情事告知其婆婆，嗣後經甲○
    ○獲悉後，乃心生不滿，竟基於傷害人身體之犯意，於九十二年二月十二日中午
    時分，在臺中縣太平市○○○街六七號住處，藉故與彭素惠發生言語爭執，進而
    發生拉扯衝突，趁機出手推打彭素惠，致使彭素惠碰撞牆壁，因而受有頭部外傷
    併左眼瘀青、左上臂瘀青等傷害。
二、案經被害人彭素惠之母乙○○○訴由臺中縣警察局霧峰分局報告臺灣臺中地方法
    院檢察署檢察官偵查起訴。
    理  由
一、訊據被告甲○○矢口否認有何傷害之犯行，辯稱：伊並未毆打被害人彭素惠，係
    被害人彭素惠先行出手推伊，伊反推回去，被害人彭素惠自行跌倒撞倒牆上，被
    害人彭素惠本身患有癲癇症，如果沒有服藥，就會胡亂來，案發當時，係被害人
    彭素惠先行出手拉扯伊，才會自己跌倒受傷，與伊無關云云。經查：
    （一）證人即被告之妻黃素鐘於本院審理中到庭證稱：「我回來時，看見他們兩
          人在爭吵，被害人一直說我們大家都欺負她，我一閃身，就發現他們兩人
          互相推扯，然後我就看到被害人跌倒了，他們在拉扯中，我還試圖幫他們
          拉開。」等語，依據證人黃素鐘之證述內容，佐以被告之供述，顯見案發
          當時被告確實與被害人彭素惠發生衝突，並有拉扯、推撞之行為。再者，
          證人黃素鐘對於當庭證述表示被告與被害人彭素惠發生拉扯，在其閃身照
          顧孫子之際，隨即發生告訴人彭素惠跌倒之情，表示不知情，並閃爍其詞
          ，惟因證人黃素鐘與被告係屬夫妻關係，而被害人彭素惠係其媳婦，關係
          親密程度已有差等，且被告之行為，亦可能損及家庭之顏面問題，則證人
          黃素鐘對該部分刻意有所隱瞞，即屬合理之懷疑，因此，證人黃素鐘指稱
          不知悉被害人跌倒之原因者，即係避重就輕之詞。
    （二）又告訴人即被害人彭素惠之母乙○○○於本院審理中到庭指稱：「我女兒
          被打的當天早上打電話給我，哭泣著說她被她公公打，要我趕快過去救她
          ，我到現場時有質問被告，被告還說打就打了，不然要怎麼樣，我女兒表
          示頭很暈，於是我趕緊送她去醫院。」等語，核與證人即被害人彭素惠之
          妹彭松苓於本院審理中到庭證述：「我是被害人彭素惠的妹妹，當天我媽
          媽接到姊姊電話後，馬上聯絡我，我就趕緊載我媽媽去現場，被告的太太
          當時有對我們表示歉意，說她有阻止被告動手，但是因為被告力氣太大，
          以致勸阻無效，當時被告確實有對我們表示打都打了，不然要怎麼辦。」
          等語相符，告訴人乙○○○、證人彭松苓與被害人彭素惠雖為母女、姊妹
          之至親關係，惟觀諸告訴人乙○○○之指述情節及證人彭松苓之證述內容
          中關於證人黃素鐘之陳述部分，核與證人黃素鐘前開證述情節，大致相符
          ，顯見告訴人乙○○○、證人彭松苓並無刻意迴護之情事，則其指述內容
          及證述情節，應堪置信，是以，案發後被告當場對於告訴人乙○○○、證
          人彭松苓親口表示打人之行為，亦堪認定。
    （三）被害人彭素惠於案發當時經送醫救治結果，受有頭部外傷併左眼瘀青、左
          上臂瘀青等傷害，業據告訴人乙○○○提出中國醫藥學院附設醫院診斷證
          明書一份在卷可稽，而被害人彭素惠於九十二年二月十七日因抗癲癇藥物
          過量而死亡之情，亦有國軍臺中總醫院附設民眾診療服務處死亡證明書一
          份在卷可稽，被害人彭素惠於案發當時確實因而受有傷害，業如前述，而
          被告亦與被害人彭素惠發生拉扯、推擠之行為，在被害人彭素惠受傷與被
          告之拉扯行為間，具有相當之因果關係存在；再者，依據告訴人乙○○○
          所提出之被害人彭素惠之日記本所載，被告確有要求被害人彭素惠播放色
          情錄影帶及其他不當之言行，且被害人彭素惠亦親口對其母親即告訴人彭
          鄭來春闡述詳情，則被告因被害人彭素惠將前開行止告知其妻即證人黃素
          鐘，在遭受其妻質問後，在惱羞成怒之情緒下，轉而對被害人刻意挑釁，
          藉故毆打傷害之情節，亦屬合理之懷疑；佐以，被告係一身強體健之男子
          ，面對被害人彭素惠之柔弱女子，若無施用強大力量，當不至於造成被害
          人彭素惠因為拉扯之行為而撞擊牆壁，造成前開傷害，因此，被告辯稱並
          未出手傷害被害人彭素惠之詞，要難採信。至於被告辯稱被害人彭素惠罹
          患癲癇症，若未按時服藥，便會出現異常之行為，並提出關於網路上所列
          印之「正視癲癇兒童的心智情緒反應」文章，惟依據文章之內容，並未表
          示癲癇兒童會有暴力之傾向發生，則被害人彭素惠罹患之癲癇症既無明顯
          記載會有暴力拉扯之行為，則被告對於其向被害人彭素惠所為之拉扯、推
          撞行為，顯已無從自圓其說。
    （四）綜上所述，被告出手傷害被害人彭素惠，致使受有頭部外傷併左眼瘀青、
          左上臂瘀青等傷害之情，應堪認定。被告所辯，顯係事後卸責之詞，要難
          採信。本件事證已臻明確，被告犯行，洵堪認定。
二、被告基於傷害之犯意，出手毆打被害人彭素惠，致使被害人彭素惠因而受有頭部
    外傷併左眼瘀青、左上臂瘀青等傷害，核其所為，係犯刑法第二百七十七條第一
    項之傷害罪，屬於家庭暴力防治法第二條第二項之家庭暴力罪。爰審酌被告身為
    被害人彭素惠之公公，不知謹慎個人言行，竟對於媳婦有不當之要求，致使被害
    人彭素惠產生遭受性騷擾之心理困擾，在透過告知婆婆之方式，尋求解決問題之
    過程中，復遭到被告惱羞成怒，藉故刁難，進而出手傷害，其身體、心理所遭受
    之不平等待遇，自非被告所能理解，而被告於案發後，迄於本院審理中，猶飾詞
    狡辯，絲毫未見悔意，甚且歸責於被害人彭素惠本身所罹患之癲癇疾病，本院認
    被告毫無悔過之心，考量被害人彭素惠所受傷害之程度及告訴人喪女之心痛等一
    切情狀，量處如主文所示之刑，並諭知易科罰金之折算標準。
據上論斷，應依刑事訴訟法第二百九十九條第一項前段，家庭暴力防治法第二條第二
項，刑法第二百七十七條第一項、第四十一條第一項前段，罰金罰鍰提高標準條例第
一條前段、第二條，判決如主文。
中      華      民      國      九十二      年    六    月     十九     日
                                臺灣臺中地方法院刑事第六庭
                                        法  官  巫淑芳
右正本證明與原本無異。
如不服本判決，應於送達後十日內向本院提出上訴狀 （須附繕本） ，上訴於台灣高
法院台中分院。
                                        書記官
中      華      民      國      九十二      年    六    月     十九     日
附錄論罪科刑法條：
刑法第二百七十七條第一項：
傷害人之身體或健康者，處三年以下有期徒刑、拘役或一千元以下罰金。


司法院資訊處製作；財團法人民間司法改革基金會備份。
